臺灣板橋地方法院刑事判決　　　　　　　96年度訴字第1687號
公　訴　人　臺灣板橋地方法院檢察署檢察官
被　　　告　丙○○
指定辯護人　本院公設辯護人　甲○○
上列被告因殺人未遂案件，經檢察官提起公訴（96年度偵字第32
98號），本院判決如下：
    主  文
丙○○傷害人之身體，處有期徒刑肆月，如易科罰金，以新臺幣
壹仟元折算壹日；減為有期徒刑貳月，如易科罰金，以新臺幣壹
仟元折算壹日。
    事  實
一、丙○○與丁○○均係位於臺北縣新莊市○○路與思源路口之
    臺北縣新莊市副都會中心工地內之承包商，2 人因工程款項
    而有債務糾紛，於民國96年1 月2 日（起訴書誤載為96年2
    月16日），丙○○請工人欲至前開工地內載運機器，於當日
    16時30分許，丙○○駕駛車牌號碼DV- 9767號自用小客車至
    該工地，適丁○○於當日中午與人至工地外面之某餐廳飲酒
    後，返回工地貨櫃屋內休息，見丙○○駕駛上開自用小客車
    進入工地，即衝出屋外欲向丙○○催討工程款項，雙方一言
    不合發生爭執，丁○○示意丙○○下車處理，惟丙○○見丁○○已有酒意而不予理會，丁○○乃從上開自用小客車駕駛
    座旁之車窗伸入車內，欲開啟車門強拉丙○○下車，2 人因
    而發生拉扯，丙○○因長期洗腎，左手有透視接管，惟恐遭
    丁○○扯斷，趕緊關閉駕駛座旁之車窗，欲趨車離去，丙○○明知丁○○之右手已被其駕駛座旁之車窗夾住，若強行駛
    離，丁○○必因此遭拖行或摔倒成傷，竟基於傷害之犯意，
    強將上開自用小客車駛離，而將丁○○拖行約40公尺後，丙○○以突然向右甩車，並降下駕駛座車窗之方式，致使丁○○摔倒在地，而受有頭部撕裂傷、多處擦傷（右手前臂、右
    肩、背部）等傷害，丙○○則駕駛上開自用小客車從工地大
    門離去。
二、案經丁○○訴由臺北縣政府警察局新莊分局報告臺灣板橋地
    方法院檢察署檢察官偵查起訴。
    理　由
一、證據能力部分：
(一)、按被告以外之人於審判外之言詞或書面陳述，除法律有規定
    者外，不得作為證據，刑事訴訟法第159 條第1 項定有明文
    。查告訴人丁○○於警詢之指訴及證人乙○○於警詢時之證
    述，係被告以外之人於審判外之陳述，無證據能力。
(二)、按「被告以外之人於偵查中向檢察官所為之陳述，除顯有不
    可信之情況者外，得為證據。」，刑事訴訟法第159 條之1
    第2 項定有明文。查證人丁○○、乙○○於偵查中之證述，
    雖為被告以外之人於審判外之言詞陳述，惟業據各該證人依
    法具結，且除有關被告是否有在工地繞行3 圈、被告車速是
    否7 、80公里之證述部分外，其他就告訴人如何受傷，均係
    就其等親身經歷之事實而為陳述，查無不可信之情況，又被
    告及辯護人並未主張各該證人就告訴人如何受傷所為陳述，
    有何「顯有不可信之情況」，依上開規定，自得為證據。
(三)、次按被告以外之人於審判外之陳述，雖不符前4 條之規定，
    而經當事人於審判程序同意作為證據，法院審酌該言詞陳述
    或書面陳述作成時之情況，認為適當者，亦得為證據；當事
    人、代理人或辯護人於法院調查證據時，知有第159 條第1
    項不得為證據之情形，而未於言詞辯論終結前聲明異議者，
    視為有前項之同意；刑事訴訟法第159 條之5 定有明文。查
    行政院衛生署臺北醫院診斷證明書1 紙、告訴人受傷照片6
    紙、現場照片8 紙及被告所有之上開自用小客車照片4 紙等
    物，被告、辯護人及檢察官對證據能力並無意見，且本院認
    為並無刑事訴訟法第159 條之4 之顯有不可信之情況與不得
    作為證據之情形，自有證據能力。
二、訊據被告丙○○矢口否認有傷害之犯行，辯稱：96年1 月2
    日16時30分許，伊駕駛上開自用小客車進入上址工地，告訴
    人丁○○就跑出來打伊的車子右側，再跑到左側要打伊，伊
    的左手被他拉住，伊說左手因洗腎有裝透視接管，不能拉，
    有什麼事的話，等告訴人酒醒了再說，告訴人愈來愈激動，
    以左手將伊之左手拉出車窗外，右手抓住伊之衣領，伊跟他
    說如果不放手，伊要走了，伊就用時速不到10公里的速度慢
    慢往前，結果約走了10公尺，告訴人才放手，伊並未將告訴
    人之右手以駕駛座旁之車窗夾住，再強將上開自用小客車駛
    離，告訴人受傷，係因其喝酒，重心不穩自行跌倒造成云云
    。經查：
(一)、上揭事實，業據被告於本院準備程序中自白不諱（見本院96
    年6 月6 日準備程序筆錄），並經告訴人丁○○於偵查及本
    院審理中指訴綦詳（見臺灣板橋地方法院檢察署96年度偵字
    第3298號偵查卷第37頁、本院96年8 月17日審判筆錄），且
    經證人乙○○於偵查及本院審理中證述屬實（見上開偵查卷
    第44頁、本院96年8 月17日審判筆錄），且有行政院衛生署
    臺北醫院診斷證明書1 紙、告訴人受傷之照片6 紙、現場照
    片8 紙及被告所有之上開自用小客車照片4 紙在卷可稽（見
    上開偵查卷第20頁至第30頁、第32頁）。
(二)、被告雖矢口否認將告訴人之右手以駕駛座旁之車窗夾住，再
    強將上開自用小客車駛離云云，惟查，證人乙○○於本院審
    理中證稱：「我有在場，時間是我可以確定是下午，但正確
    的日期我忘記了，地點是在新莊市○○路與思源路口之新莊
    副都會中心工地，當時我看到的是丁○○的手夾在車子駕駛
    座旁的窗戶，我看不清楚是1 隻手還是2 隻手，但是可以確
    定他的手被夾在車窗，當時那部車子是丙○○駕駛的．．．
    後來就看到丁○○人在地上受傷，我的印象是他後背部有擦
    傷，手也有受傷，車子那時就已經不見了。」等語（見本院
    96年8 月17日審判筆錄），且被告供稱其左手遭告訴人以左
    手拉出車窗外等語若屬實，則被告於啟動油門向前行駛時，
    其左手如何能夠承受告訴人全身之重量？再者，被告於本院
    審理中供稱：「．．．我的車窗原來搖上一半，後來我看到
    他過來，後來我又往上搖車窗，距離密合的狀態還有15公分
    。」等語（見本院96年10月16日審判筆錄），既然被告之左
    手遭告訴人以左手拉出車窗外，則被告豈會開啟電動車窗之
    開關，而反將其自己之左手夾在窗外，此不符常情，故被告
    辯稱其左手遭告訴人以左手拉出車窗外云云，顯與事實不符
    。又被告與告訴人拉扯中，被告啟動駕駛座旁之車窗開關，
    如果未到頂點，車窗豈會自動停止？故被告辯稱其並未將告
    訴人之右手以駕駛座旁之車窗夾住云云，亦與事實不符。至
    於告訴人指訴稱其係雙手遭被告以駕駛座旁之車窗夾住云云
    ，參酌卷附診斷證明書1 紙記載告訴人受有右手前臂之擦傷
    ，若告訴人之雙手遭被告以駕駛座旁之車窗夾住，其左手為
    何並未受傷？故應以告訴人之右手遭被告以駕駛座旁之車窗
    夾住，較為可採。
(三)、按所謂正當防衛，必須對於現在不法之侵害始得為之，侵害
    業已過去，或無從分別何方為不法侵害之互毆行為，均不得
    主張防衛權，而衡之一般社會經驗法則，互毆係屬多數動作
    構成單純一罪而互為攻擊之傷害行為，縱令一方先行出手，
    而還擊之一方在客觀上苟非單純對於現在不法之侵害為必要
    排除之反擊行為，因其本即有傷害之犯意存在，則對其互為
    攻擊之還手反擊行為，自無主張防衛權之餘地，最高法院92
    年度臺上字第3039號判決明揭此旨。告訴人之右手既然已遭
    被告之上開自用小客車之駕駛座旁車窗夾住，縱然告訴人之
    前欲強拉被告下車，但其侵害業已過去，被告自無主張防衛
    權之餘地。倘被告丙○○非基於傷害之故意，自可稍為降下
    駕駛座旁邊之車窗，讓告訴人知難而退，將右手抽離後，被
    告再駕車離去，以躲避告訴人攻擊，何須將告訴人之右手夾
    住，再強將上開自用小客車駛離，且於途中以突然向右甩車
    ，並降下駕駛座旁車窗之方式，致使告訴人丁○○摔倒在地
    ，而受有事實欄所載之傷害？參酌其於本院準備程序中供稱
    ：在轉彎的時候，伊故意把方向盤大急轉，告訴人之手就被
    伊甩開，伊承認有傷害等語（見本院96年6 月6 日準備程序
    筆錄），顯見被告有傷害告訴人之故意。
(四)、按殺人未遂與傷害罪之區別，即在下手加害之時，有無殺意
    為斷，即被告在主觀上有無奪取被害人性命之預見與欲望。
    至於被害人受傷之部位、傷痕之多寡、被告所持之兇器、犯
    罪之動機等，均為法院參考之重要資料，但並非唯一絕對之
    標準（最高法院20年非字第104 號、44年台上字第373 號、
    51年台上字第1291號判例意旨參照）。經查，告訴人丁○○
    固於警詢中指訴稱：「．．．當時我人站在他的車旁邊（靠
    駕駛座），他突然抓住我的手往內拉，大叫『不給我拖（指
    砲管），乎你死』」、「當時車速約有80公里以上，我整個
    人全身都飛起來。」等語。於偵查中指訴稱：「．．．被告
    將車窗上升壓住我的雙手，並急踩油門在工地內繞行3 圈，
    我整個人都飛起來了，之後他停下來，我人就飛出去了，造
    成我頭部撕裂傷、背部、手部多處擦傷。」、「（被告急踩
    油門，車速？）我不清楚，但速度很快。」等語（見上開偵
    查卷第7 頁、第37頁），惟該部分僅單憑告訴人之指訴，而
    為被告所否認，且告訴人本以使被告受處罰為目的，其陳述
    是否可信，乃非別有其他積極證據，不足據為判決基礎，故
    被告是否確有跟告訴人說「乎你死」等語，及當時被告是否
    以車速80公里以上之速度拖行告訴人於工地內繞行3 圈，即
    非無疑。又證人乙○○於本院審理中證稱：「（當時車子繞
    行的路線，旁邊有擺放什麼樣的物品？距離車子多遠？）有
    一些輸送架的設備放在旁邊，另一邊有貨櫃，車子是繞著貨
    櫃跑，那1 圈的長度大約是60公尺，車子距離貨櫃約30公尺
    。車子行進時，距離這些設備約10公尺左右。」、「（你說
    告訴人被拖行之後掉下來，拖行多遠的距離才掉下來？）大
    約40幾公尺．．．。」、「．．．我過去的時候，他已經自
    己爬起來了．．．」、「．．．當時被告車子的相關位置或
    行進路線，如該圖所示，但是沒有繞回原處，是直接從大門
    出去，所以該圖劃有繞回原處是錯的．．．現場是無法繞一
    圈回到原處。」等語（見本院96年8 月17日審判筆錄），既
    然工地現場是無法繞一圈回到原處，又依證人乙○○之上開
    證詞，參酌卷附之現場照片觀察，系爭工地係泥土地面，地
    面有坑洞，且一圈長度亦僅約60公尺，則被告如何能以車速
    80公里以上之速度拖行告訴人於工地內繞行3 圈？再者，若
    被告有殺人之故意，則於告訴人掉下車跌倒後，可再駕車衝
    撞告訴人，被告怎會駕車自行離去，而未再駕車衝撞告訴人
    ？由上各情綜合以觀，實難認被告有欲致告訴人於死之殺人
    動機及犯罪決意。從而，綜合被告行為時各項情狀，堪認被
    告雖有傷害告訴人之行為，惟確無殺死告訴人之主觀犯意，
    是公訴人認被告有致人於死之殺人犯意之情，尚有誤會。
(五)、綜上所述，被告上開所辯，顯係卸責之詞，委不可採。本案
    事證明確，被告傷害之犯行洵堪認定，應依法論科。
三、核被告所為，係犯刑法第277 條第1 項之傷害罪。公訴人雖
    認被告係犯刑法第271 條第2 項、第1 項之殺人未遂罪，然
    依上述所認，被告主觀上僅欲使告訴人受傷，並無殺人之故
    意，核與刑法第271 條第2 項、第1 項之殺人未遂罪之構成
    要件不符，公訴人認被告係犯刑法第271 條第2 項、第1 項
    之殺人未遂罪，尚有未洽，惟被告確有為事實欄一所載之傷
    害犯行，此等基本事實同一，本院自應就傷害部分予以審理
    ，並變更其起訴法條。審酌被告並無前科，有臺灣高等法院
    被告前案紀錄表1 份在卷可稽，素行尚佳，因與告訴人間有
    民事糾葛，而為本件傷害犯行之動機、手段以及告訴人遭車
    輛拖行數公尺，心理之恐懼及身體上之傷勢非輕，及被告否
    認犯行，不知悔改，且未能與告訴人達成和解等一切情狀，
    量處如主文所示之刑，並諭知易科罰金之折算標準，以資懲
    儆。查被告為本件犯罪之時間在96年4 月24日以前，且所犯
    之罪並無中華民國96年罪犯減刑條例第3 條所列情形，應依
    該條例第2 條第1 項第3 款之規定，減其刑期2 分之1 ，並
    諭知易科罰金之折算標準。
據上論斷，應依刑事訴訟法第299 條第1 項前段，第300 條，刑
法第277 條第1 項、第41條第1 項前段，刑法施行法第1 條之1
，中華民國96年罪犯減刑條例第2 條第1 項第3 款、第7 條，判
決如主文。
本案經檢察官郭季青到庭執行職務。
中　　華　　民　　國　　96　　年　　10　　月　　31　　日
               刑事第十九庭　審判長法　官  許必奇
             　　　　　　　　　　  法　官  鄧雅心
               　　　　　　　　　　法　官  曾正耀
上列正本證明與原本無異。
如不服本判決，應於判決送達後10日內向本院提出上訴狀（應附
繕本），上訴於臺灣高等法院。
                                   書記官  陳淑怡
中　　華　　民　　國　　96　　年　　10　　月　　31　　日
附錄本案論罪科刑法條全文
刑法第277條第1項
傷害人之身體或健康者，處3 年以下有期徒刑、拘役或1 千元以
下罰金。
